【裁判字號】    99,交聲,230
【裁判日期】    990603
【裁判案由】    聲明異議
【裁判全文】
臺灣臺中地方法院交通事件裁定             99交聲字第230號
原處分機關  交通部公路總局臺中區監理所豐原監理站
聲明異議人
即受處分人  甲○○
上列聲明異議人即受處分人因違反道路交通管理處罰條例案件，
對於交通部公路總局臺中區監理所豐原監理站，中華民國98年12
月8 日所為之處分（豐監稽違字第裁63-GE0000000號）聲明異議
，本院裁定如下：
    主    文
原處分撤銷。
甲○○不罰。
    理    由
一、原處分機關略以：聲明異議人即受處分人甲○○（下稱受處
    分人）騎乘車牌號碼MR9-698 號重型機車，於民國98年3 月
    2 日23時24分許，在臺中市○○路與東大路，因「不依標誌
    標線指示（兩段式左轉）」之違規，被臺中市警察局第六分
    局依同條例第48條第1 項第2 款舉發，本站遂於98年12月 8
    日以豐監稽違字第裁63-GE0000000號裁決書，裁處罰鍰1,80
    0 元，並依第63條記違規點數1 點，逾期則依裁決書處罰主
    文規定裁處等語。
二、聲明異議意旨略以：本件違規事實所指車輛非受處分人所有
    之車輛，受處分人未曾騎過該車，也沒有違規簽名，因交友
    不慎，故姓名與身分證字號遭人冒用，又受處分人為中度殘
    障者，身分證由父親代為保管，該罰單係受處分人之友劉庚
    彬所為之簽名，其已構成偽造文書等語。
三、按犯罪事實應依證據認定之，無證據不得認定犯罪事實，刑
    事訴訟法第154條第2項定有明文。次按認定犯罪事實所憑之
    證據，雖不以直接證據為限，間接證據亦包括在內；然而無
    論直接或間接證據，其為訴訟上之證明，須於通常一般之人
    均不致有所懷疑，而得確信其為真實之程度者，始得據為有
    罪之認定，倘其證明尚未達到此一程度，而有合理之懷疑存
    在時，即應為有利於被告之認定，更不必有何有利之證據（
    最高法院30年上字第816號判例、76年臺上字第4986號判例
    參照）。而法院受理交通事件，準用刑事訴訟法之規定，道
    路交通管理處罰條例第89條前段規定甚明，是當法院踐行調
    查證據程序完畢後，如就原處分機關所認定違規事實仍有合
    理懷疑，應對受處分人為有利之認定。
四、經查，舉發本案之員警固於前揭時、地，舉發上揭違規事件
    ，有前揭違反道路交通管理事件通知單1 紙在卷可稽；惟查
    ，受處分人堅決否認有上揭時地之違規，及有於上揭違反道
    路交通管理事件通知單上簽名收受之事，於本院調查時稱：
    「（問：有無帶足以證明該次駕車違規之人係劉庚彬的相關
    證據？）就是剛才庭呈我與劉庚彬的通話譯文。（問：你與
    劉庚彬的關係？）國中同學。（問：劉庚彬為何知道你的身
    分證字號？）因為之前他有來住過我家，住了快1 年，我也
    不知道他為何知道我的身分證字號，可能是他自己偷背的，
    但我也不知道他是怎麼偷背的。（問：舉發違規單上的機車
    是誰的？）我不知道是誰的，不是我們家的。（問：你確定
    本件的舉發違規單不是你自己騎車的？）是的，不是我騎車
    的。」等語明確，復經本院將本件舉發違反道路交通事件通
    知單臺中市警察局中市警交字第GE0000000號1張存根聯上「
    甲○○」之簽名，與比對資料即受處分人當庭橫式書寫自己
    姓名20遍資料1份、本院99年1月27日庭訊筆錄受處分人欄位
    姓名1 份、98年12月18日受處分人聲明異議狀具狀人欄位姓
    名1 份、送達證書所示受送達人姓名欄位姓名、彰化銀行東
    勢分行受處分人開戶資料1 份（含個人戶顧客資料卡、聲明
    事項、作業檢核表）及受處分人歷年來交通違規紀錄之舉發
    通知單收受通知聯者簽章欄3 份（含單號：第HD0000000 號
    、第HD0000000 號、第HD0000000 號）等簽名筆跡，送請法
    務部調查局鑑定二者筆跡是否相符，經鑑定結果，認：「壹
    、送鑑資料：…三、送鑑資料及分類：(一)98年3 月2 日臺中
    市警察局舉發違反道路交通管理事件通知單（中市警交字第
    GE00 00000號）原本1 紙；其上「甲○○」簽名筆跡編為甲
    類筆跡。(二)甲○○庭寫筆跡原本1 紙、臺中縣警察局舉發違
    反道路交通管理事件通知單原本3 紙、彰化銀行個人戶顧客
    資料卡原本3 紙、交通違規陳述單及查詢單原本1 紙、豐原
    監理站違反道路交通管理事件裁決書送達證原本1 紙、聲明
    異議狀原本2 紙、筆錄原本1 紙；其上甲○○簽名筆跡均編
    為乙類筆跡。四、送鑑項目：筆跡鑑定。貳、鑑定方法：歸
    納分析、特徵比對。參、鑑定結果：甲類筆跡與乙類筆跡筆
    畫特徵不同。」等語，有法務部調查局於99年5 月19日以調
    科貳字第09900214430 號鑑定書1 紙在卷可佐，足認受處分
    人所辯稱：上開舉發違反道路交通管理事件通知單係遭人冒
    名偽造，其並未駕駛前揭車輛為警舉發上開違規行為等語，
    應可採信。此外，復查無其他積極證據足以證明受處分人即
    為上開違規行為之駕駛人，原處分機關未予詳察，遽對受處
    分人為上開裁處，即難認為允當，本件聲明異議為有理由，
    自應由本院將原處分撤銷，並為不罰之諭知，以期適法。
據上論斷，應依道路交通管理處罰條例第87條第2項、道路交通
案件處理辦法第20條，裁定如主文。
中    華    民    國    99    年    6     月    3     日
                  交通法庭    法  官  簡婉倫
上正本證明與原本無異。
如不服本裁定應於送達後5日內向本院提出抗告狀。
                              書記官  許千士
中    華    民    國    99    年    6     月    3     日

司法院資訊處製作；財團法人民間司法改革基金會備份。
